臺灣高等法院高雄分院刑事判決
111年度上易字第356號
上  訴  人  
即  被  告  李信昌




選任辯護人  羅盛德律師
上列上訴人即被告因背信案件，不服臺灣橋頭地方法院110年度
易字第252號，中華民國111年7月28日第一審判決（起訴案號：
臺灣高雄地方檢察署109年度偵續字第177號，經臺灣高雄地方法
院以110 年度審易字第488 號判決移轉管轄至臺灣橋頭地方法院
），提起上訴，本院判決如下：
    主  文
上訴駁回。
    事  實
一、甲○○自民國104年7月28日8時45分起至107年12月19日14時45
    分稍後同日某時止，擔任弘洋國際物流股份有限公司(址設
    高雄市○鎮區○○○路00號20樓之2，下稱弘洋公司)之業務經理
    ，負責招攬、處理弘洋公司之海運訂單業務，為受弘洋公司
    委託處理事務之人，並於107年11月9日起至108年12月14日
    止擔任同為海運物流公司之鎮海國際物流股份有限公司（址
    設高雄市○鎮區○○路0號，下稱鎮海公司）之監察人，詎甲○○
    竟意圖為鎮海公司不法之利益，基於背信之犯意，於107年1
    2月19日14時45分前稍早某時許，在高雄市左營區某高爾夫
    球場，撥打電話予弘洋公司之客戶李長榮化學工業股份有限
    公司（下稱李長榮公司）之客戶服務部課長李玉千，以弘洋
    公司職員忙著處理舊帳務為由，請求李長榮公司將本由弘洋
    公司處理之3筆訂單(訂單編號：0000000000、0000000000、
    0000000000號，以下合稱本案訂單)，轉由鎮海公司處理，
    以此方式著手於違背其對弘洋公司應忠實執行招攬、處理業
    務任務之行為，李玉千並予以同意。嗣因李玉千與鎮海公司
    職員方雪茹以電子郵件討論0000000000號訂單時，郵件副本
    傳送予弘洋公司之法定代理人乙○○，經乙○○發覺有異，致電
    李玉千確認，李長榮公司始將本案訂單交回由弘洋公司承攬
    ，弘洋公司因而未受有交易損害而未遂。
二、案經弘洋公司訴由臺灣高雄地方檢察署檢察官偵查起訴，經
    臺灣高雄地方法院判決管轄錯誤而移送臺灣橋頭地方法院審
    理。
    理  由
壹、證據能力：
    按被告以外之人於審判外之言詞或書面陳述，屬傳聞證據，
    原則上不得作為證據；惟按被告以外之人於審判外之陳述，
    雖不符刑事訴訟法第159條之1至第159條之4之規定，而經當
    事人於審判程序同意作為證據，法院審酌該言詞陳述或書面
    陳述作成時之情況，認為適當者，亦得為證據，刑事訴訟法
    第159條第1項、第159條之5第1項分別定有明文。查本判決
    所引用屬於傳聞證據之部分，均已依法踐行調查證據程序，
    且檢察官、上訴人即被告甲○○（下稱被告）、辯護人於本院
    審理時，均明示同意有證據能力（見本院卷第78、115頁）
    ，基於尊重當事人對於傳聞證據之處分權，及證據資料愈豐
    富愈有助於真實發現之理念，本院審酌該等證據作成時情況
    ，並無違法取證之瑕疵，且無顯不可信之情形，以之作為證
    據應屬適當，自均有證據能力。
貳、認定被告有罪所憑之證據及理由：
　　訊據被告固不否認曾擔任告訴人弘洋公司之業務經理，負責
    招攬、處理告訴人之海運訂單業務，並於107年12月19日14
    時45分前稍早某時許，撥打電話予李玉千，請求李長榮公司
    將本案訂單轉由鎮海公司處理等情，惟矢口否認有何背信犯
    行，辯稱：其於107年12月14日即已向告訴人提出辭呈，主
    觀上已非告訴人員工，並無遭告訴人慰留之情事，且原審憑
    據之證人都是告訴人員工，所為證詞當然偏向告訴人，又鎮
    海公司當時雖已設立，但海運是特許行業，需另外取得運輸
    證照，縱李長榮公司願意轉單，鎮海公司也無法進行運輸作
    業云云。經查：
一、被告自104年7月28日起，擔任告訴人之業務經理，負責招攬
    、處理告訴人之海運訂單業務，為受告訴人委託處理事務之
    人；其於107年12月19日14時45分前稍早某時許，在高雄市
    左營區某高爾夫球場，撥打電話予李長榮公司客服部課長李
    玉千，以告訴人公司職員忙著處理舊帳務為由，請求李長榮
    公司將本案訂單自告訴人處轉予鎮海公司處理，嗣因李玉千
    與鎮海公司秘書方雪茹以電子郵件討論0000000000號訂單時
    ，郵件副本傳送予乙○○，經乙○○致電李玉千確認，李長榮公
    司將本案訂單仍交由告訴人處理等情，業據證人乙○○、李玉
    千於偵查及原審審理時證述明確（見他字卷第38至39、55至
    58頁；原審易字卷第217至223、235頁），並有被告勞保投
    保資料、鎮海公司商業登記公示資料、方雪茹與李千玉於10
    7年12月19日之E-mail信件（副本送乙○○）、本案訂單之裝
    船通知單附卷可查（參他字卷第7、13至15、21至27頁），
    且為被告所不爭執（見本院卷第77頁），是此部分之事實，
    應可確認。
二、被告於107年12月19日14時45分前稍早某時許，請求李長榮
    公司將本案訂單轉由鎮海公司承攬時，其仍為告訴人員工之
    認定：
　㈠被告固於107年12月14日曾向乙○○表達辭職之意，然經證人乙○○慰留後，並未於該日離職等情，業據乙○○於偵查、原審審
    理時證稱：被告在107年12月14日有向其提出離職申請，但
    其有成功慰留，當時有跟杜宜娟提到被告離職的時間點很奇
    怪等語（見他字卷第132至133頁，原審易字卷第233至235、
    237至240頁），核與證人杜宜娟於原審審理時證稱：107年1
    2月14日下午，聽乙○○說被告有送辭呈，離職日是寫108年1
    月，乙○○覺得很奇怪為什麼選這個日期，因為一般離職不是
    月底就是15日，怎麼會寫到隔年的1月多，乙○○有打電話請
    丙○○叫被告回公司談辭職的事，談完後乙○○跟向其表示要繼
    續找人補先前一個離職行政人員的缺，乙○○雖然沒有直接說
    被告有無被慰留成功，但如果當天被告確定離職，乙○○應會
    叫其整理被告的客戶名單，並指定以後是誰要去接手這些客
    戶，且因業務量減少，也不需要補一個行政人員處理事情等
    語大致相符（見原審易字卷第131至132、137至143、145頁
    ）。
　㈡參之證人杜宜娟與丙○○於107年12月14日下午以通訊軟體SKYP
    E進行之對話：「（107年12月14日15時48分起至同日17時47
    分許）杜宜娟（下稱杜）：丟辭呈。丙○○（下稱廖）：蛤？
    WHO。杜：馬的（即被告，此據被告自陳在卷，【見他字卷
    第121頁】）。本想問你說他最近怎麼都那麼晚歸。……先麥
    說出去。廖：喔。……新人要來嗎？杜：要通知，目前有頭路
    ，馬先生應該是討拍。」；嗣二人於同日晚上另以通訊軟體
    LINE為下列對話：「（107年12月14日23時17分起至同日23
    分19分許）廖：所以被安撫了嗎？杜：應該。…因為他要我
    通知新人上工。…如果沒被安撫就不用加人了吧。」等語，
    此有杜宜娟與丙○○之SKYPE 、LINE對話紀錄截圖各1份附卷
    可稽（見他字卷第113至115頁；偵卷第27至29、31頁），本
    院審酌上揭對話係107年12月14日被告向證人乙○○提辭職乙
    事後同日所為，本案尚未發生，證人杜宜娟及丙○○實無預見
    日後將發生本案而事先捏造對話內容之可能，是上揭對話紀
    錄自係真實記錄當下之情境，而由該等對話足佐證人杜宜娟
    上揭證述乙○○有告知其被告曾提辭職，但乙○○應有成功慰留
    ，否則不會請其繼續招募行政人員等節，確非子虛。是依乙○○、杜宜娟上開證述，堪認被告雖曾於107年12月14日向乙○○提出欲離職之意，然經乙○○慰留後，當下並未立刻離職之
    事實，應可認定。
　㈢況本案之案發始末，係鎮海公司秘書方雪茹以電子郵件與證
    人李千玉討論0000000000號訂單時，因郵件副本傳送予證人
    乙○○，經乙○○致電李玉千，方得悉被告以告訴人不再經營船
    務，告訴人的職員在處理舊帳務，沒時間幫李玉千處理等為
    由，請求李玉千將本案訂單移轉至鎮海公司等情節，業據證
    人乙○○於原審審理時證稱：107年12月19日15時許，其收到
    一封電子郵件，覺得很奇怪，這時被告打電話來說，這信件
    的訂貨單是要給李玉千的親戚捧場，其跟被告說好，點進去
    信件看，發現是以鎮海公司的表格傳到李玉千那邊，其覺得
    事情有點嚴重，就打電話給李玉千請教，李玉千說被告表示
    告訴人不再經營，所以把這個單轉到新公司去，其跟李玉千
    提到被告說要給她的親戚捧場，李千玉也說沒這回事，其在
    107年12月19日下午發現本案轉單的事情後，在電話裡跟被
    告說不要再進公司，也交代公司員工不要再讓被告進來，並
    請杜宜娟把被告公務電子信箱的密碼換掉及取回辦公室鑰匙
    ，故被告是做到107年12月19日離職，薪水也是算到這天等
    語（見原審易字卷第235至237頁）；核與證人李玉千於原審
    審理時證稱：107年12月19日當天，被告說因告訴人在船務
    這塊可能不再經營，告訴人的職員在處理舊帳務，沒時間幫
    其處理船務的事情，而且被告要到新公司，所以想在新公司
    繼續服務本案訂單，其以為被告可能即將離職，會來不及繼
    續幫其服務，所以要先轉單到新公司，故其同意將本案訂單
    轉給鎮海公司後，乙○○打電話說被告表示新公司的小姐是其
    親戚，希望其加減仍要支持告訴人生意，這時其才發現這件
    事情，很生氣跟乙○○說這不是事實，乙○○在電話中後來也有
    提到被告有提辭職，但沒有完成，後來我再打電話給被告，
    他說是因為乙○○讓他感覺受到威脅，情急下才會說新公司的
    小姐是我親戚等語相符（見原審易字卷第218至231頁）。顯
    見被告一方面以告訴人不再經營船務，告訴人職員在處理舊
    帳務，沒時間幫李玉千處理等為由，請求李玉千將本案訂單
    移轉至鎮海公司，另一方面又以李玉千的親戚新開公司要捧
    場為由，告知乙○○係李玉千要將本案訂單轉單，顯見其係刻
    意以兩套說詞分別向乙○○、李玉千解釋，以達其將本案訂單
    轉至鎮海公司之目的，倘其已於107 年12月14日離職，實毋
    須如此大費周章，逕以將到新公司任職要求李玉千轉單即可
    ，亦毋須向證人乙○○謊稱因要捧李玉千親戚的場所以轉單云
    云。益見被告於107年12月19日14時45分前稍早某時許，請
    求李玉千將本案訂單轉由鎮海公司承攬時，仍為告訴人之員
    工無訛。
　㈣再佐以證人杜宜娟於原審審理時證稱：107年12月19日下午乙○○發現被告把公司的單轉走後不讓被告進公司，其才請張宇
    庭在公司一樓與被告交接鑰匙，告訴人的員工如果要離職，
    一定要交接完才能離開等語（見原審易字卷第137 、142、1
    46頁），核與證人即告訴人公司會計（兼人事）張宇庭於原
    審審理時證稱：被告離職前沒有先跟公司申請，是107 年12
    月19日乙○○打電話告知因被告把訂單轉到別的公司去，且被
    告要去別的公司任職，就做到107年12月19日，請其將被告
    離職手續辦好，把離職書寫好，再做勞健保的轉出，被告是
    在107年12月22日才寫離職申請書，被告填寫時有問離職日
    可不可以寫14日，其回以不能阻止被告寫哪一天，但公司就
    是認定被告是19日離職，離職申請書上107年12月22日是其
    補寫之文字等語（見原審易字卷第113至115、119至126頁）
    ，並有被告之員工離職申請書（其上載有：「擬離職日期：
    107年12月14日」、「107年12月22日補寫」等文字）在卷可
    查（參他字卷第9頁），堪認乙○○於107年12月19日下午發現
    被告將本案訂單轉至鎮海公司後，始禁止被告繼續於告訴人
    處任職等節為真，故方有於107年12月22日補寫離職申請書
    之情事；益顯被告於107年12月19日14時45分前某時許，請
    求李長榮公司將本案訂單轉由鎮海公司承攬時，其仍為告訴
    人員工，至為灼然。
三、被告固以前開詞情置辨，且證人丙○○於本院審理時亦附和被
    告說詞並證稱：被告係於107年12月14日遞辭呈離職，之後
    被告就沒有再進告訴人公司，其在12月17日、18日有依被告
    指示回電子郵件給客戶云云（參本院卷第117、118頁）。惟
    查：
　㈠證人丙○○於偵查中原證稱：「（檢察官問：12月14日是甲○○
    遞完辭職信，確定離職日？）我只知道甲○○有遞送辭職信。
    ）、（檢察官問：甲○○實際上都沒有進公司，也沒有處理公
    司業務是何時？）他就算有進公司，我都沒有跟他講到話，
    他一下子就走了。」（參他字卷第106頁），是證人丙○○於
    距案發較近之偵查中，並不能確定被告何時離職、有無進公
    司等節，然其於數年後之本院審理時，卻能清楚確定被告之
    離職日、動向，所述已非無疑，且經公訴檢察官當庭質疑後
    ，證人丙○○復改稱：現在記憶有點模糊，時間沒有很確定等
    語（參本院卷第122頁），是證人丙○○上開所證，已難為被
    告有利之推認。
  ㈡再者，被告於原審準備及審判程序中自陳：其於107年12月17
    日、18日有進公司並以告訴人之公務電子郵件信箱與客戶聯
    繫等語（見原審審易卷二第53頁；原審易字卷第253頁），
    此已與證人丙○○上開所證述之內容不符，且觀諸上揭信件內
    容均為一般業務往來內容，有被告與客戶聯繫之E-mail信件
    附卷可稽（參他字卷第137至139頁），益見證人張宇庭於原
    審審理時證稱：被告在107年12月14日至19日間都有進來公
    司像平常一樣上班，沒有異狀，也沒有跟同事說哪天要辭職
    ，或說「我已經辭職了，只是進來整理東西、交接客戶」等
    語（見原審易字卷第126至127頁）、證人杜宜娟於原審審理
    時證稱：被告在107年12月14日、17日都有來公司上班，17
    日被告就是正常上班，有看到被告正常收發電子郵件，被告
    也沒有做交接的工作，19日上午聽到乙○○說被告要去打球，
    不進公司等語（見原審易字卷第132至133、145至146頁），
    應屬信實，且與被告於案發當日（19日）在高爾夫球場撥打
    電話予李玉千之客觀情事相符，是被告於107年12月14日後
    既仍有至告訴人公司正常上班，且於同年月19日撥打電話予
    李玉千要求轉單時亦未表明自己已離職，反以告訴人即將即
    結束海運業務等謊言欺瞞李玉千，均如前述，足見被告主觀
    上認為自己在107年12月14日後尚屬告訴人之員工，後係因
    其轉單之事被乙○○發現，經乙○○要求，始於107年12月19日1
    4時45分許後某時離職，是被告辯稱：其於107年12月14日即
    已向告訴人提出辭呈，主觀上已非告訴人員工，故無背信之
    犯意云云，並不可採。
四、被告之辯護人又為被告辯稱：因海運是特許行業，需另外取
    得運輸證照，縱李長榮公司願意轉單，鎮海公司也無法進行
    運輸作業云云。然被告於偵查、原審準備程序中自陳：因李
    長榮公司要將本案訂單移去108年1月，其有跟李玉千建議是
    否可以考慮鎮海公司等語（見他字卷第39頁；原審審易卷二
    第53頁），佐以證人李玉千於原審審理時證稱：107年12月1
    9日當時，鎮海公司還沒有在李長榮公司建立合作廠商資料
    ，但因為訂倉資料是隔月的，被告的意思是他隔月就在新公
    司服務，其覺得時間上可以來得及，因為李長榮公司的付款
    日期，譬如1月份帳單會在2月份付款，這樣程序上是來得及
    的等語（見原審易字卷第219至220頁）；證人即鎮海公司法
    定代理人洪浩瑀於偵查中證稱：鎮海公司的特許執照大約10
    7年12月底就拿到，所以本案訂單在108年1月5日是可以裝船
    等語（見偵續卷第68至69頁），顯見本案訂單如改期至108
    年1月，該時鎮海公司已取得特許執照而可處理海運業務，
    被告自可利用本案訂單改期至108年1月之機會，請求李長榮
    公司將本案訂單轉予鎮海公司處理，是被告之辯護人上揭所
    辯，亦不足為被告有利之認定。
五、被告於其任職告訴人期間，未經告訴人同意，即請求李長榮
    公司將本案訂單轉由鎮海公司承攬，屬違背其任務之背信行
    為：
　㈠按刑法第342條第1項之背信罪，固以「違背任務之行為，致
    生損害於本人之財產或其他利益」為要件，而所謂「其他利
    益」，固亦指財產利益而言。但財產權益，則涵義甚廣，有
    係財產上現存權利，亦有係權利以外之利益，其可能受害情
    形更不一致，如使現存財產減少（積極損害），妨害財產之
    增加，以及未來可期待利益之喪失等（消極損害），皆不失
    為財產或利益之損害（最高法院87年度台上字第3704號判決
    意旨參照）。次按刑法上之背信罪，以損害本人之財產或其
    利益為構成要件之一，並以本人之財產或其他利益已否受有
    損害，為區別既遂與未遂之標準（最高法院87年度台上字第
    2450號、85年度台上字第6094號判決意旨參照）。亦即，行
    為人凡為他人處理事務，意圖為自己或第三人不法之利益，
    或損害本人之利益，而為違背其任務之行為者，即已為背信
    犯行之著手行為。
　㈡本件被告於107年12月19日14時45分前稍早某時許，請求李長
    榮公司將本案訂單轉予鎮海公司處理時，仍為告訴人員工，
    既經本院認定如前，而被告於告訴人處任職期間，為受託處
    理告訴人業務之人，本應誠實執行職務，為告訴人處理其負
    責之海運訂單業務，以追求告訴人之最大利益，然其竟欲使
    鎮海公司獲得利益，即利用職務之便，未經告訴人同意，說
    服原屬告訴人客戶之李長榮公司將本案訂單轉予同為海運物
    流公司之鎮海公司處理，自屬違背任務之行為，而其此違背
    任務之行為，已足使告訴人未來可期待之利益喪失而生損害
    於告訴人之財產權益。
　㈢次查，本案訂單於107年12月19日14時45分後同日某時許，經
    乙○○與李玉千確認，李長榮公司已將本案訂單交回予告訴人
    處理等節，亦經本院認定如前，則被告雖已著手背信行為之
    實施，然客觀上尚未生損害於告訴人，是依前揭說明，被告
    之犯罪自屬未遂。
六、綜上所述，本案事證明確，被告所辯均不可採，其上開背信
    未遂之犯行，堪以認定，應依法論科。
參、論罪科刑及上訴之論斷：
一、核被告所為，係犯刑法第342條第2項、第1項之背信未遂罪
    。又被告就其背信犯行，業已著手於犯罪行為之實施，然尚
    未致告訴人利益因此受有損害，為未遂犯，已如前述，犯罪
    所生損害較既遂犯輕微，爰依刑法第25條第2項規定，減輕
    其刑。
二、原審認被告罪證明確，並審酌被告身為告訴人之業務經理，
    深受告訴人之信任，理應忠誠執行其職務，竟為圖鎮海公司
    之利益，編織理由說服告訴人之客戶轉與鎮海公司合作，致
    告訴人險喪失前開交易之獲利，幸因乙○○及李玉千即時發現
    ，李長榮公司嗣將訂單轉回予告訴人處理，告訴人始未受有
    實質損害，被告所為實屬不該；兼衡本案訂單之價值；另考
    量被告犯後飾詞狡辯之態度；暨其自陳大學畢業之智識程度
    ，從事業務工作，月薪加獎金約新臺幣（下同）100,000多
    元，已婚，需扶養2名未成年子女、父母及配偶，患有遺傳
    性青光眼之家庭、經濟、健康狀況及其素行（見原審易字卷
    第263頁、第209頁之臺灣高等法院被告前案紀錄表）等一切
    具體情狀，量處有期徒刑2月，並諭知如易科罰金以1,000元
    折算1日，經核原判決認事用法，核無不合，量刑亦屬允當
    。被告上訴意旨否認犯罪，指摘原判決不當，為無理由，應
    予駁回。
據上論斷，應依刑事訴訟法第368條，判決如主文。
本案經檢察官尤彥傑提起公訴，檢察官陳俊宏到庭執行職務。
中　　華　　民　　國　　111 　年　　11　　月　　3 　　日
                  刑事第五庭    審判長法  官  簡志瑩
                                      法  官  唐照明
                                      法  官  王俊彥
以上正本證明與原本無異。
不得上訴。
中　　華　　民　　國　　111 　年　　11　　月　　3 　　日
                                      書記官  郭蘭蕙
附錄本判決論罪科刑法條：
中華民國刑法第342條
為他人處理事務，意圖為自己或第三人不法之利益，或損害本人
之利益，而為違背其任務之行為，致生損害於本人之財產或其他
利益者，處5年以下有期徒刑、拘役或科或併科50萬元以下罰金
。
前項之未遂犯罰之。

卷證目錄對照表 1.臺灣高雄地方檢察署108年度他字第826號卷，稱他字卷。 2.臺灣高雄地方檢察署109年度偵字第13850號卷，稱偵卷。 3.臺灣高雄地方檢察署109年度偵續字第177號卷，稱偵續卷。 4.臺灣高雄地方法院110年度審易字第488號卷，稱原審審易卷一。 5.臺灣橋頭地方法院110年度審易字第698號卷，稱原審審易卷二。 6.臺灣橋頭地方法院110年度易字第252號卷，稱原審易字卷。